臺灣橋頭地方法院刑事判決　　　　　　109年度簡上字第205號
上　訴　人　臺灣橋頭地方檢察署檢察官　　　　　　　　　　
上　訴　人
即　被　告　林巧文




上列上訴人因被告違反毒品危害防制條例案件，不服本院於中華
民國109 年6 月18日109 年度簡字第1158號第一審刑事簡易判決
（聲請簡易判決處刑案號：109 年度毒偵字第801 號），提起上
訴，本院管轄之第二審合議庭判決如下：
    主  文
原判決撤銷。
甲○○施用第二級毒品，免刑。
    事  實
一、甲○○前因施用毒品案件，經臺灣高雄地方法院（下稱高雄
    地院）以105 年度毒聲字第48號裁定送觀察、勒戒後，認無
    繼續施用毒品傾向，於民國105 年8 月29日執行完畢釋放出
    所。詎仍不知悔改，於上開觀察、勒戒執行完畢逾3 年後，
    又基於施用第二級毒品之犯意，於109 年2 月28日15時許，
    在其位於高雄市○○區○○路000 巷00號之居所，將第二級
    毒品甲基安非他命置入玻璃球內以火燒烤方式，施用第二級
    毒品甲基安非他命1 次。嗣於同年月29日19時5 分許，因涉
    嫌強奪案為警在其上開居所前逮捕，經警徵得其同意採集尿
    液送驗，結果呈安非他命、甲基安非他命陽性反應，始悉上
    情。
二、案經高雄市政府警察局鳳山分局報告臺灣橋頭地方檢察署檢
    察官偵查後聲請簡易判決處刑。
    理  由
一、程序部分
  ㈠按被告於第二審經合法傳喚，無正當之理由不到庭者，得不
    待其陳述，逕行判決；對於簡易判決不服而上訴者，得準用
    上開規定，刑事訴訟法第371 條、第455 條之1 第3 項分別
    定有明文。被告甲○○經本院合法傳喚，有卷附送達證書可
    憑（簡上卷第105 頁、第111 頁至第113 頁），其於審判期
    日無正當理由未到庭，依首揭規定，本院自得不待其陳述，
    由檢察官一造辯論而為判決，合先敘明。
  ㈡次按被告以外之人於審判外之言詞或書面陳述，除法律有規
    定者外，不得作為證據；被告以外之人於審判外之陳述，雖
    不符刑事訴訟法第159 條之1 至第159 條之4 等條規定，而
    經當事人於審判程序同意作為證據，法院審酌該言詞陳述或
    書面陳述作成時之情況，認為適當者，亦得為證據；當事人
    、代理人或辯護人於法院調查證據時，知有第159 條第1 項
    不得為證據之情形，而未於言詞辯論終結前聲明異議者，視
    為有前項之同意，刑事訴訟法第159 條第1 項、第159 條之
    5 分別定有明文。查本判決所引用屬於傳聞證據之部分，均
    已依法踐行調查證據程序，而檢察官於本院審理時，已明示
    同意有證據能力（簡上卷第133 頁），至被告未曾敘明其對
    證據能力是否有所爭執，經合法通知後亦未到庭就證據能力
    部分陳述意見，業如前述，堪認被告未於本案言詞辯論終結
    前就傳聞證據之證據能力聲明異議，依上開規定，應有證據
    能力。
二、上開犯罪事實，業經被告於警詢時坦白承認（警卷第5 頁至
    第13頁），並有高雄市政府警察局鳳山分局毒品案件尿液採
    證代碼對照表（尿液代碼：FS079 ）、正修科技大學超微量
    研究科技中心109 年3 月18日尿液檢驗報告（原始編號：FS
    079 ）各1 份附卷可稽（警卷第19頁至第20頁），足認被告
    之任意性自白與事實相符，堪可採信。綜上，本案事證明確
    ，被告上開犯行洵堪認定，應依法論科。
三、論罪科刑
  ㈠核被告所為，係犯毒品危害防制條例第10條第2 項之施用第
    二級毒品罪，其施用第二級毒品甲基安非他命前持有該毒品
    之低度行為，為施用之高度行為所吸收，不另論罪。
  ㈡被告前因竊盜、偽造文書等案件，經高雄地院及本院分別以
    106 年度簡字第1580號、第2123號、第2956號、第1540號判
    處有期徒刑4 月、3 月、2 月、2 月、2 月、2 月確定，復
    經高雄地院以107 年度聲字第144 號裁定應執行有期徒刑11
    月確定，於107 年8 月16日執行完畢出監乙情，有臺灣高等
    法院被告前案紀錄表1 份在卷足憑（簡上卷第115 頁至第12
    8 頁），是被告受有期徒刑執行完畢後，5 年內故意再犯本
    案有期徒刑以上之罪，符合累犯之規定，惟考量被告所犯前
    案與本案之罪質、侵害法益均不相同，經斟酌司法院大法官
    釋字第775 號解釋意旨及裁量被告所應負擔之罪責後，認被
    告並無主觀上特別惡性或對刑罰反應力薄弱之情形，爰不依
    刑法第47條規定加重其刑。
  ㈢被告行為後，毒品危害防制條例第20條第3 項於109 年1 月
    15日修正公布，並新增第35條之1 過渡規定，均自109 年7
    月15日施行。修正後毒品危害防制條例第20條規定：「（第
    1 項）犯第10條之罪者，檢察官應聲請法院裁定，或少年法
    院（地方法院少年法庭）應先裁定，令被告或少年入勒戒處
    所觀察、勒戒，其期間不得逾2 月。（第2 項）觀察、勒戒
    後，檢察官或少年法院（地方法院少年法庭）依據勒戒處所
    之陳報，認受觀察、勒戒人無繼續施用毒品傾向者，應即釋
    放，並為不起訴之處分或不付審理之裁定；認受觀察、勒戒
    人有繼續施用毒品傾向者，檢察官應聲請法院裁定或由少年
    法院（地方法院少年法庭）裁定令入戒治處所強制戒治，其
    期間為6 個月以上，至無繼續強制戒治之必要為止。但最長
    不得逾1 年。（第3 項）依前項規定為觀察、勒戒或強制戒
    治執行完畢釋放後，3 年後再犯第10條之罪者，適用前2 項
    之規定。」修正後同條例第35之1 條第2 款規定：「本條例
    中華民國108 年12月17日修正之條文施行前犯第10條之罪之
    案件，於修正施行後，依下列規定處理：…二、審判中之案
    件，由法院或少年法院（地方法院少年法庭）依修正後規定
    處理；依修正後規定應為不起訴處分或不付審理之裁定者，
    法院或少年法院（地方法院少年法庭）應為免刑之判決或不
    付審理之裁定。」該條文第2 款前段所稱「審判中之案件，
    由法院或少年法院（地方法院少年法庭）依修正後規定處理
    」，旨在規範修正施行前已繫屬於法院之是類案件，法院應
    按其訴訟程序進行程度，適用修正後相關規定為審認，並未
    明文應一律依職權裁定觀察、勒戒。則法院對於審判中之案
    件，視個案情形，分別裁定令入勒戒處所觀察、勒戒，或判
    決不受理，使檢察官衡酌判斷如何經由多元化之處遇達成戒
    除毒癮目的，均屬「依修正後規定處理」之範疇；法院自得
    斟酌個案情形，就被告本次再犯第10條之罪，距最近1 次觀
    察、勒戒或強制戒治執行完畢釋放後，已逾3 年者，依職權
    裁定令被告入勒戒處所觀察、勒戒，或依刑事訴訟法第303
    條第1 款規定為不受理之判決，擇一適用（最高法院109 年
    度台抗大字第1771號刑事裁定意旨參照）。又修正後毒品危
    害防制條例第35之1 條第2 款屬刑法第2 條第1 項之特別規
    定，應優先適用，併此敘明。
  ㈣查被告係於毒品危害防制條例修正、生效施行前為本案施用
    第二級毒品犯行，並於新法施行後仍繫屬於本院，依上開說
    明，即應依修正後之毒品危害防制條例規定處理。而被告如
    事實欄所載，其本次再犯施用第二級毒品罪，距最近1 次觀
    察、勒戒執行完畢釋放後，已逾3 年等情，有上開被告前案
    紀錄表1 份在卷可憑。又被告經本院以109 年度簡上字第20
    5 號裁定令入勒戒處所施以觀察、勒戒，嗣於110 年8 月4
    日入所執行觀察、勒戒，後因認無繼續施用毒品之傾向，於
    110 年9 月9 日執行完畢釋放出所等節，有上開被告前案紀
    錄表及臺灣橋頭地方檢察署110 年9 月11日橋檢信宇（行）
    110 院觀執緝2 字第02045 號函各1 份在卷足稽（簡上卷第
    89頁）。是依毒品危害防制條例第35條之1 第2 款之修正本
    旨，就被告本案施用毒品之行為，自應為免刑之判決。
四、原判決以被告施用第二級毒品之犯行，事證明確而予以論罪
    科刑，固非無見，惟其未及適用修正後毒品危害防制條例相
    關規定予以審認，尚有未合，檢察官之上訴為有理由，至被
    告上訴意旨請求從輕量刑云云，雖無理由，然原判決既有上
    開可議之處，即屬無可維持，應由本院撤銷原判決，另諭知
    被告免刑之判決。
五、被告經本院合法傳喚，無正當理由不到庭，爰不待其陳述，
    逕以一造辯論而為判決。
據上論斷，依刑事訴訟法第455 條之1 第1 項、第3 項、第369
條第1 項前段、第364 條、第371 條、第299 條第1 項但書，毒
品危害防制條例第10條第2 項、第35條之1 第2 款（修正後），
判決如主文。
本案經檢察官呂建興聲請簡易判決處刑，檢察官陳盈辰到庭執行
職務。
中    華    民    國   111     年    1    月    21    日
                  刑事第二庭    審判長法  官  黃右萱  
                                      法  官  姚怡菁
                                      法  官  楊凱婷
以上正本證明與原本無異。
不得上訴。
中    華    民    國   111    年    1     月    21    日
                                      書記官  許雅如